【裁判字號】    91,訴,1111
【裁判日期】    920306
【裁判案由】    偽造貨幣等
【裁判全文】
台灣台北地方法院刑事判決                        九十一年度訴字第一一一一號
    公  訴  人  台灣台北地方法院檢察署檢察官
    被      告  甲○○
右列被告因偽造貨幣等案件，經檢察官提起公訴（九十一年度偵字第一一七九０號）
，乙○判決如左：
    主  文
甲○○行使偽造之通用貨幣未遂，處有期徒刑壹年拾月。
扣案偽造之通用貨幣千元鈔伍拾張、五百元鈔壹張，均沒收之。
    事  實
一、甲○○於民國九十一年六月二十一日下午二時許，在台北縣新店市○○路○段頂
    好超市對面公車站椅子旁，發現不詳姓名年籍之人所有而離本人持有之牛皮紙袋
    一包（內有偽造千元鈔五十三張、五百元鈔一張），竟基於意圖為自己不法所有
    以及行使偽造貨幣之犯意，先將牛皮紙袋內之偽造千元鈔五十三張、五百元鈔一
    張取出放在身上予以侵占入己而把牛皮紙袋丟棄，後於九十一年六月二十三日上
    午二時許，在台北市○○路、汀州路口前，搭乘由丁○○所駕駛之計程車，至台
    北市○○○○○路四段「屈臣氏」下車之際，將前開偽造之千元鈔一張交付予丁
    ○○作為支付車資之用而行使，因該偽鈔品質與真鈔有異即為丁○○識破，甲○
    ○乃將該千元鈔取回並自其他口袋拿錢支付車資而未得逞，嗣因丁○○報警，於
    同日上午二時四十分左右，在台北市文山區○○○路○段、景福街口，會同警方
    當場逮捕，並扣得偽造一千元鈔五十三張、五百元鈔一張。
二、案經台北市政府警察局文山第二分局報告台灣台北地方法院檢察署檢察官偵查起
    訴。
    理  由
一、訊之被告甲○○固不否認有於九十一年六月二十一日下午二時許，在台北縣新店
    市○○路○段頂好超市對面公車站椅子旁，發現牛皮紙袋一包（內有偽造千元鈔
    五十三張、五百元鈔一張），以及於九十一年六月二十三日上午二時許，搭乘丁
    ○○之計程車至台北市○○○○○路四段「屈臣氏」下車時，拿出千元鈔一張之
    事實，惟否認有侵占及行使偽造貨幣之行為，辯稱：偽鈔都是沒有辦法使用的，
    也未想要使用，撿到偽鈔後將牛皮紙袋丟掉，發覺是偽鈔，是要交給警方處理，
    搭計程車是支付真鈔，應是不注意將偽鈔取出時被司機看到，並未交給司機而行
    使，被警察查獲時，警方說若都承認，法官會從輕量刑，就照筆錄這樣等語。經
    查：扣案之千元鈔五十三張、五百元鈔一張，經送中央銀行發行局檢驗結果，認
    係偽鈔，此有該局回函在卷可稽（偵卷第三十一頁參見），是該千元鈔、五百元
    鈔係偽造之通用貨幣，應堪確定；次查：關於被告取得該批偽鈔之經過，業經被
    告於警訊時供稱：「（偽鈔）我於九十一年六月二十一日十四時三十分許，在台
    北縣新店市○○路○段頂好超市對面公車站牌椅子旁發現有一包牛皮紙袋內有一
    疊鈔票」（偵卷第四頁參見），於偵查中供稱：「（為何有偽鈔？）我在椅子上
    發現一袋子，裡面均是偽鈔」、「是撿到的，品質作的不好，不能（用）因此人
    家才丟棄」（偵卷第二十一頁參見），於乙○審理時供稱：「（在頂好那邊公車
    處，發現一包錢？）下午兩點，我在等公車，當時沒有人，我看到一包牛皮紙袋
    ，我就放在身上，我打開看有錢，我就放在身上」、「（撿到到被查獲多久？）
    約兩天後，我一直放在身上，想說有時間交給警方處理，不敢使用」、「當時我
    下午撿到時，牛皮紙袋已經丟掉，整疊放在身上，我要交給警方」等語（乙○九
    十二年三月三日審理筆錄參見），足見被告於發現離本人持有之牛皮紙袋一包（
    內有偽造千元鈔五十三張、五百元鈔一張）後，已經知悉為偽鈔，而其竟將牛皮
    紙袋丟棄後把鈔票置入身上，進而行使（行使部分容後詳述），足見其確有將之
    侵占之意圖甚明，所辯係要交予警方等語，並不足採；再查：關於被告行使之部
    分，已據被告於警訊時供稱：「我於九十一年六月二十三日凌晨二時許搭乘一部
    計程車從台北市○○路與汀洲路口至台北市○○○○○路四段屈臣氏前下車，我
    拿偽鈔一千元給計程車司機找錢，計程車費約一百元，而被司機發現偽鈔，我拿
    自己的錢付費，即搭計程車從羅斯福路四段屈臣氏前至羅斯福路六段與景福街口
    下車，計程車費約一百元，我又拿偽鈔一千元給司機找，司機發現我所拿的新台
    幣一千元有問題，我才拿自己的新台幣一百元付費」、「只有我自己一人使用」
    （偵卷第四頁參見），於偵查中供稱：「（使用了幾張？）無，因為品質不好，
    所以使用這一次就被抓」、「（既知道品質不好為何還用？）賭一睹，因為家裡
    需要用錢」等語（偵卷第二十一頁參見），於乙○審理時供稱：「（撿到那包錢
    當場就發現是偽鈔？）對，且是做壞掉，看就知道是偽鈔」等語（乙○九十二年
    三月三日審理筆錄參見），經核與證人即司機丁○○先後於警訊時稱：「我於九
    十一年六月二十三日凌晨二時十分在台北市○○○路與寧波西街口，乘載一名男
    子至台北市○○○○○路四段屈臣氏前下車，該男子身上有一疊一千元新台幣，
    拿一張一千元找錢，我發現是偽鈔，該男子從口袋拿一百元付計程車費」（偵卷
    第六頁），於偵查中稱：「他拿一張千元鈔出來，我告訴他這是假的，他才又拿
    了一百元給我，他下車後又馬上坐上另一台計程車離去」等語（偵卷第四十一頁
    參見），於乙○時證稱：「我從永和出來，經過和平西路牯嶺街口，被告攔我的
    車，就是剛剛那位被告」、「（上車後）他說他的歌很好聽，拿他的錄音帶給我
    ，跟我搭訕，轉移我的注意力，我就右轉南昌路，到羅斯福路快五段時，被告下
    車，拿一千給我，我覺得那個一千元怪怪的就說那是假的，被告跟我說怎麼會是
    假的，我說那個浮水印那麼劣質，且沒有浮水印」、「後來被告就拿一張一百元
    給我，被告下車時，車資我找他二十元」、「一千元好像有塗改過，好像有油墨
    塗改過，且黑色安全線在燈光下沒有連線，是一段一段的」、「（紙質？）粗糙
    與正常品質不同」、「被告只是說怎麼會是假的，我說本來就是假的」、「（他
    拿出一千元，有無看到他拿出其他鈔票？）被告有拿起來幾張，但我不知道幾張
    ，被告拿起來有抽出一張給我」、「（有提到他說拿出一疊，是否都是一千元的
    ？）對，我說那是假的之後，後來又從口袋掏出一百元給我付車資」、「（那一
    疊一千元從哪裡拿出？）口袋，我退給他後，被告又拿進去右手邊褲袋，一百元
    是從另一邊褲袋拿出來的」等語（乙○九十一年十二月三日訊問筆錄參見）之情
    節相符，另證人即查獲員警丙○○於乙○時證稱：「那時兩位勤務中心的人通報
    ，有計程車司機報案，約凌晨時報案，計程車在現場等我們，現場是羅斯福路、
    景福街口，排班計程車處」、「（說什麼？）有個年輕人拿偽鈔要做計程車換零
    錢，那偽鈔一看就知道太粗糙了，年輕人已經走到巷子裡面，我們請司機陪我們
    一起過去，發現對方已經走到前方兩百公尺處，我就跟計程車司機去」、「（去
    之後？）我們說剛才你是否拿偽鈔跟司機換錢，他就拿出全部偽鈔交出來」、「
    （當場有無搜身？）沒有，計程車司機也在場，被告自動將偽鈔拿出來」、「被
    告說座第一部車時，也是被發現，被告就拿零錢給他，第二部車司機就報案了」
    、「（到警局時，被告有無說那些錢做何用？）有說搭計程車方式換真錢」等語
    （乙○九十一年十二月三十日訊問筆錄參見），是被告知悉係偽鈔而仍行使未遂
    之事實甚明，況被告係將整疊共計五十四張放在身上，則該疊偽鈔之厚度甚厚，
    與被告當時所攜帶之百元真鈔十四張（偵卷第五頁）相較，應無不慎誤取之可能
    ，尤衡諸常情，被告當時身上既有真鈔及偽鈔各一疊，則於付款之際，當會檢視
    所交付之金錢為是，足認其所辯之情，委不足採，綜上，本件事證已臻明確，被
    告犯行堪予認定。
二、按行使偽造貨幣罪之既未遂，應以行使是否已達使用之目的為斷，如未達使用之
    目的者為未遂，最高法院九十一年度台上字第三七六０號、第五八四一號判決可
    資參照。核被告所為，係犯刑法第三百三十七條之侵占罪及第一百九十六條第三
    項、第一項之行使偽造通用貨幣未遂罪。被告於侵占之時既以知悉係偽鈔而與侵
    占入己，嗣並於二日後即持以行使，應可認被告於侵占之時即意在行使，是所犯
    二罪間，有方法結果之牽連關係，為牽連犯，應依刑法第五十五條之規定，從一
    重之行使偽造通用貨幣罪處斷。被告已著手於行使偽造通用貨幣罪之實行而不遂
    ，為未遂犯，應依刑法第二十六條前段之規定，減輕其刑。爰審酌被告犯罪動機
    目的、犯罪手段、犯罪所生之危害、對交易所生之危險、並未得逞並已經另行支
    付車資、犯後之態度等一切情狀，量處如主文所示之刑。另扣案之千元鈔五十三
    張、五百元鈔一張，為偽造之通用貨幣，應依刑法第二百條之規定沒收之。
三、公訴意旨另以：被告行使偽造之一千元券一張，為丁○○識破，旋搭乘黃忠民所
    駕駛之車號ＰＷ—四三○號營業用小客車離去，欲重施故技，復為黃忠民識破等
    情，因認被告此部分行為亦涉有刑法第一百九十六條第三項、第一項之行使偽造
    通用貨幣罪嫌。然而，證人黃忠民於偵查中已經陳明：「（發現乘客行使假鈔？
    ）沒有，但曾收到偽鈔好幾次，都是事後後才發現」、「（指認行使偽鈔之人？
    ）沒辦法」等語（偵卷第四十七頁參見），而被告亦改口否認有向黃忠民行使之
    行為，是卷內證據並無從認被告有向黃忠民行使偽鈔之行為，惟公訴意旨認被告
    此部分行為與前揭有罪之部分，有連續犯之裁判上一罪之關係，爰不另為無罪之
    諭知，附此敘明。
四、據上論斷，應依刑事訴訟法第二百九十九條第一項前段，刑法第一百九十六條第
    三項、第一項、第三百三十七條、二百條、第二十六條前段、第五十五條，罰金
    罰鍰提高標準條例第一條前段，判決如主文。
本案經檢察官呂朝章到庭執行職務。
中      華      民      國    九十二    年      三      月      六      日
                                    台灣台北地方法院刑事第一庭
                                            法  官  蘇嘉豐
右正本證明與原本無異。
如不服本判決，應於判決送達後十日內向乙○提出上訴狀（應抄附繕本）。告訴人或
被害人如對於本判決不服者，應具備理由請求檢察官上訴，其上訴期間之計算係以檢
察官收受判決正本之日期為準。
                                            書記官  蘇靜紅
中      華      民      國    九十二    年      三      月      六      日
附錄本案論罪科刑所適用法條全文：
刑法第三百三十七條：
意圖為自己或第三人不法之所有，而侵占遺失物、漂流物或其他離本人所持有之物者
，處五百元以下罰金。
刑法第一百九十六條第一項、第三項：
行使偽造、變造之通用貨幣、紙幣、銀行券，或意圖供行使之用而收集或交付於人者
，處三年以上十年以下有期徒刑，得併科五千元以下罰金。
第一項之未遂犯罰之。


司法院資訊處製作；財團法人民間司法改革基金會備份。
